【裁判字號】    91,易,3007
【裁判日期】    920122
【裁判案由】    妨害秩序
【裁判全文】
臺灣臺中地方法院刑事判決                        九十一年度易字第三七號
    公  訴  人  臺灣臺中地方法院檢察署檢察官
    被      告  丙○○  男  三.
右列被告因妨害秩序案件，經檢察官提起公訴（九十一年度偵字第二一九一○號），
本院判決如左：
    主  文
丙○○以文字公然煽惑他人犯罪，處拘役參拾日，如易科罰金，以參佰元折算壹日。
扣案之明牌號碼書冊共計拾壹本，均沒收。
    事  實
一、丙○○基於以文字公然煽惑他人犯罪之犯意，於民國九十一年十一月十日上午八
    時二十分許，在臺中市中山公園內，公然陳列供簽注「六合彩」賭博所用之明牌
    號碼書冊，欲以每本新臺幣（下同）一百元之代價，販售予不特定之人，以此方
    法公然煽惑他人依該明牌號碼下注簽注「六合彩」賭博，而犯賭博罪。嗣於同日
    上午八時三十分許，為警在臺中市臺中公園內，追捕後查獲，並扣得丙○○所有
    供犯罪所用之明牌號碼書冊共計十一本。
二、案經臺中市警察局第二分局報請臺灣臺中地方法院檢察署檢察官偵查起訴。
    理  由
一、(1)、訊據被告丙○○固直承有於右揭時地，為警查獲其所有明牌號碼書冊之事實
    ，惟矢口否認有何以文字公然煽惑他人犯罪之犯行，辯稱：其當日僅攜帶二十本
    明牌號碼書冊，包裝在一只袋子內，攜至上開公園內，但在其尚未拆開袋子，將
    之公然陳列前，即為警查獲云云。(2)、惟查：、證人即當日查獲被告之警員乙
    ○○於本院九十二年一月八日審理時，結稱：「被告已經擺出來，很多民眾圍觀
    ，我走過去，有民眾看到我，認識我是警察，就說警察來了，民眾就跑掉，我看
    到被告將擺在那裡東西收好整包之後，才開始跑，我從後面追他，快追到之後，
    他才將整包東西丟掉，經過我們清點只查到十一本。我們在警局做筆錄，被告很
    不配合，一直求情，說他賣得數量很少，叫我們原諒他，若放了他，他下次就不
    會賣。我說不行，我當場拒絕他，說這要向檢察官、法官說。確實只扣到十一本
    ，不是如被告所述的二十本。我沒有告訴被告說寫十一本會判比較輕，偵訊（調
    查）筆錄是由甲○○訊問，由我打字。公園只有我一個人去抓，離我們派出所二
    百公尺。」等語。、證人即當日製作偵訊（調查）筆錄之警員甲○○於本院九
    十二年一月八日審理時，結稱：「情形如證人乙○○所述，我只有製作筆錄。做
    筆錄的時候，是扣到十一本，我們沒有告訴被告說，寫十一本會判比較輕。」等
    語。、倘果如被告所辯，其尚未將內含二十本明牌號碼書冊之一只袋子拆開，
    並將之公然陳列，則衡以常情，證人乙○○應無可能知悉被告未拆封之一只袋子
    內，放置明牌號碼書冊，而知應當場追捕被告。、況且，被告當日係因在場之
    民眾告知：「警察來了。」等語後，始欲開始逃跑，而為警查獲等情，已據被告
    於本院九十一年十二月十八日審理時，供承在卷。準此，倘被告上開所辯屬實，
    則衡諸常情，在場之民眾既因被告尚未公然陳列上開明牌號碼書冊，而不知被告
    所攜帶之一只袋子內裝何物，渠等又豈會主動通報被告：「警察來了。」等語。
    、綜上等情，足認被告上開所辯，不僅與證人等前揭證述有悖，且亦與常情有
    違，顯係事後卸責之詞，諉無足取。此外，尚有扣押筆錄一紙在卷可稽，復有明
    牌號碼書冊共計十一本扣案可資佐證。又香港地區之六合彩樂透並無法直接在臺
    灣地區下注購買，故在臺灣地區購買上開香港地區之六合彩樂透明牌號碼書冊之
    人，應非作為持以前往香港地區購買六合彩樂透所用，而應係欲作為向臺灣地區
    違法經營「六合彩」賭博之地下組頭，下注簽賭所用甚明。是本件事證明確，被
    告犯行堪予認定。
二、(1)、核被告所為，係犯刑法第一百五十三條第一款以文字公然煽惑他人犯罪罪。
    爰審酌：被告正值青壯，高職畢業，圖謀不法之利益，致犯本罪，其犯罪手段尚
    屬平和，犯罪所生危害非屬鉅大，煽惑他人所犯之罪僅為賭博罪，尚未有犯罪所
    得前，即為警查獲，暨犯罪後否認犯行，態度不佳等一切情狀，量處如主文所示
    之刑，並諭知易科罰金之折算標準。(2)、另扣案之明牌號碼書冊共計十一本，均
    係被告所有，且其供犯本罪所用，應依刑法第三十八條第一項第二款規定，予以
    宣告沒收。至被告固供稱：其為警查扣之明牌號碼書冊應共計二十本，而非共計
    十一本云云，然證人楊茂源、甲○○二人於偵查及本院審理時，均明確結稱：當
    日僅扣得十一本明牌號碼書冊等語。依被告所供述，上開明牌號碼書冊，每本售
    價僅一百元，且每本記載之內容均相容。衡情證人二人應無可能甘冒違反貪污治
    罪條例重罪之險，將被告所有其餘九本明牌號碼書冊，予以侵占入己。是被告此
    部分供述，應無足取，特予敘明。
三、(1)、公訴意旨另以：被告基於以文字公然煽惑他人犯罪之概括犯意，自九十一年
    九月底起，至同年十一月十日上午八時三十分許止，連續在上開公園及臺中市、
    新竹地區之某不詳地點，以每本一百元之代價，公然陳列並販賣上開明牌書冊多
    次。而認被告尚涉有刑法第一百五十三條第一款以文字公然煽惑他人犯罪罪嫌云
    云。(2)、惟查：、按被告之自白不得作為有罪判決之唯一證據，仍應調查其他
    必要之證據，以察其是否與事實相符，刑事訴訟法第一百五十六條第二項定有明
    文。、公訴人認被告涉有上開犯行，無非係以：被告於警詢及偵查中之自白，
    及扣案之十一本明牌號碼書冊等情為據。、訊據被告堅詞否認有上開犯行，辯
    稱：之前係販賣臺灣地區樂透彩之明牌號碼書冊等語。、經查：I、被告於警
    詢時固供承：為警查獲當日，已售出十本上開明牌號碼書冊，獲利一千元云云，
    然其於偵查及本院審理時，改供稱：為警查獲當日，其尚未售出上開明牌號碼書
    冊等語。II、被告於偵查中固供承：「我是從九月底起，開始出來賣的。都在臺
    中或新竹，賣過八次左右，每次都賣一本一百元，獲利沒有超過一萬元。」云云
    （參偵查卷第一八頁），然其於本院九十一年十二月十八日審理時，改供稱：「
    之前我是賣臺灣地區樂透的明牌號碼。」等語。III、觀諸扣案之十一本明牌號碼
    書冊內容，均係記載自九十一年八月二十二日起，至同年十一月七日止之香港地
    區六合彩樂透之開獎號碼（一至四九號），顯見該等明牌號碼書冊，應係於九十
    一年十一月七日香港地區之六合彩樂透開獎以後所製作。準此，扣案之十一本明
    牌號碼書冊，顯非被告於九十一年九月底起，至同年十一月七日止，所販賣之明
    牌號碼書冊。故該十一本明牌號碼書冊，尚不足以證明被告上開自白確與事實相
    符。Ⅳ、綜上所述，被告上開自白是否確與事實相符，尚非無疑。此外，本院復
    查無其他積極之證據，足認被告上開自白確與事實相符。是揆諸上開條文意旨，
    自不得徒以被告上開自白，即率認被告確有公訴人所指上開犯行。茲因公訴人係
    以被告所涉犯上開犯行部分，與前揭其經本院論罪科刑部分，具有連續犯之裁判
    上一罪關係存在，本院爰就被告該部分犯行，不另為無罪之諭知，附予敘明。
據上論斷，應依刑事訴訟法第二百九十九條第一項前段，刑法第一百五十三條第一款
、第四十一條第一項前段、第三十八條第一項第二款，罰金罰鍰提高標準條例第一條
前段、第二條，判決如主文。
中      華      民      國      九十二      年      一      月  二十二  日
                                    臺灣臺中地方法院刑事第六庭
                                        法  官  唐  敏  寶
右正本證明與原本無異。
如不服本判決，應於送達後十日內向本院提出上訴狀（須附繕本），上訴於臺灣高等
法院臺中分院。
                書記官
中      華      民      國      九十二      年      一      月  二十二  日
附錄論罪科刑法條
刑法第一百五十三條
以文字、圖畫、演說或他法，公然為左列行為之一者，處二年以下有期徒刑、拘役或
一千元以下罰金：
一、煽惑他人犯罪者。
二、煽惑他人違背命令，或抗拒合法之命令者。


司法院資訊處製作；財團法人民間司法改革基金會備份。
